【裁判字號】    97,訴,2519
【裁判日期】    970829
【裁判案由】    毒品危害防制條例
【裁判全文】
臺灣臺中地方法院刑事判決              97年度訴字第2519號
公  訴  人  臺灣臺中地方法院檢察署檢察官
被      告  蔡宗佑
指定辯護人  本院公設辯護人  蔡育萍
上列被告因違反毒品危害防制條例案件，經檢察官提起公訴（97
年度偵字第10061號），本院判決如下：
    主    文
蔡宗佑販賣第三級毒品，累犯，處有期徒刑貳年捌月，販賣第三
級毒品所得新臺幣肆仟元沒收之，如全部或一部不能沒收時，以
其財產抵償之，扣案如附表一所示之物均沒收。又販賣第三級毒
品，累犯，處有期徒刑參年貳月，販賣第三級毒品所得新臺幣肆
仟元沒收之，如全部或一部不能沒收時，以其財產抵償之，扣案
如附表一、二所示之物均沒收。應執行有期徒刑肆年拾月，販賣
第三級毒品所得新臺幣捌仟元沒收之，如全部或一部不能沒收時
，以其財產抵償之，扣案如附表一、二所示之物均沒收。
    犯罪事實
一、蔡宗佑前於民國96年間，因違反商標法、毒品危害防制條例
    案件，分別經本院以96年度中簡字第2177、3183號判決有期
    徒刑4月、4月確定，甫於97年1月24日易科罰金執行完畢。
    詎蔡宗佑猶不知悔改，明知愷他命（Ketamine，俗稱「K他
    命」）、硝甲西泮（硝甲氮平，Nimetazepam，俗稱「一粒
    眠」），均係毒品危害防制條例第2條第2項第3款規定之第
    三級毒品，不得製造、運輸、販賣或轉讓，竟意圖營利，基
    於販賣第三級毒品愷他命、一粒眠之犯意，以其所持用之門
    號0000000000、0000000000號之行動電話為聯絡交易毒品之
    工具：(一)先於民國97年3月底某日，經與張志傑聯絡後，相
    約在臺中市七期重劃區內「老虎城」，以新臺幣（下同）4,
    000元之價格，販賣第三級毒品愷他命10公克予張志傑。(二)
    嗣蔡宗佑所持有之毒品售罄後，又於97年4月4至5日在屏東
    墾丁舉行「春天吶喊音樂祭」期間某時許，前往屏東縣恆春
    鎮墾丁南灣地區某民宿內，自某真實姓名不詳之成年男子處
    ，以40,000元之價格，販入第三級毒品愷他命一批，及以
    10,000元之價格，販入第三級毒品一粒眠一批後，旋將上開
    毒品攜回蔡宗佑位於臺中市西屯區○○○路○段58之3號8樓
    17室之居處藏放，並擬在臺中市區之PUB或舞廳內等處伺機
    販售；嗣於97年4月15日22時30分許，經與蔡子陽聯絡後，
    相約在臺中市○○○路與四川五街口，再以4,000元之價格
    ，販賣第三級毒品愷他命10公克予蔡子陽。嗣經警接獲檢舉
    後，於97年4月24日持本院核發之搜索票，前往蔡宗佑上址
    居處搜索，當場扣得其所有供聯絡販賣毒品用之門號000000
    0000、0000000000號行動電話（均含SIM卡1張）各1支、供
    秤重分裝毒品用之電子磅秤1台及如附表二所示之毒品。
二、案經臺中市警察局第六分局報告臺灣臺中地方法院檢察署檢
    察官偵查起訴。
    理    由
一、關於證據能力之判斷：
  (一)指定辯護人爭執證人蔡子陽之警詢筆錄部分：按被告以外之
    人於審判外之陳述，除法律有規定者外，不得作為證據；又
    被告以外之人於偵查中向檢察官所為之陳述，除顯有不可信
    之情況者外，得為證據；被告以外之人於審判中有滯留國外
    或所在不明而無法傳喚或傳喚不到者，其於檢察事務官、司
    法警察官或司法警察調查中所為之陳述，經證明具有可信之
    特別情況，且為證明犯罪事實之存否所必要者，得為證據；
    刑事訴訟法第15 9條第1項、第159條之1第2項、第159條之3
    第3款分別定有明文。證人蔡子陽警詢筆錄雖係審判外之陳
    述，而屬傳聞證據，然證人蔡子陽經本院傳喚不到，且因證
    人蔡子陽於警詢中之陳述係出於自由意思為之，陳述之時點
    復係於甫經警方查獲未幾，當日即接受警詢，有警詢筆錄可
    稽，最為接近於事實發生之時點，陳述之內容係其親自見聞
    之事，亦無不法取供之情形，且與證人蔡子陽嗣於偵查中所
    為證述情節要旨大致相符，其偵查中所述，復經具結在卷，
    查無顯不可信之情狀，足徵其警詢筆錄具有可信之特別情況
    ，且為證明犯罪事實之存否所必要。本院審酌上開證據資料
    製作時之情況，並無顯不可信及違法不當之瑕疵，認為以之
    作為證據應屬適當，揆諸前開規定，前揭證據資料均應認定
    具有證據能力。
  (二)次按被告以外之人於審判外之陳述，除法律有規定者外，不
    得作為證據；又被告以外之人於偵查中向檢察官所為之陳述
    ，除顯有不可信之情況者外，得為證據；另被告以外之人於
    審判外之陳述，雖不符前四條之規定，而經當事人於審判程
    序同意作為證據，法院審酌該言詞陳述或書面陳述作成時之
    情況，認為適當者，亦得為證據。當事人、代理人或辯護人
    於法院調查證據時，知有第159條第1項不得為證據之情形，
    而未於言詞辯論終結前聲明異議者，視為有前項之同意；刑
    事訴訟法第159條第1項、第159條之1第2項及第159條之5分
    別定有明文。本件證人張志傑、蔡子陽於接受檢察官訊問時
    所為之證述及陳述，雖係被告以外之人於審判外之言詞陳述
    ，惟被告及指定辯護人對於證人張志傑、蔡子陽於偵訊時陳
    述及證述之證據能力，於本院準備程序中不爭執，亦未於言
    詞辯論終結前聲明異議，視為於審判程序同意作為證據，且
    被告以外之人於偵查中向檢察官所為之陳述，原則上得為證
    據，本院並審酌上開偵訊筆錄作成時之情況尚無不當。其中
    證人張志傑復經本院傳訊到庭具結作證在卷，本院審酌上開
    證據資料製作時之情況，並無顯不可信及違法不當之瑕疵，
    認為以之作為證據應屬適當，揆諸前開規定，證人張志傑及
    蔡子陽之偵訊筆錄均應認定具有證據能力。
二、訊據被告蔡宗佑對於上開犯罪事實坦承不諱，並經證人張志
    傑、蔡子陽迭於警詢、偵查或本院審理中證述在卷，證人張
    志傑於偵訊時結證稱：伊不太記得何時跟被告買愷他命，伊
    當時跟被告買10克，被告說1次5克以上，1克算400元，所以
    伊跟被告買4,000元的愷他命等語（見偵查卷第127頁），並
    於本院審理中結證稱：伊是在臺中七期老虎城那邊直接向被
    告購買愷他命，由被告直接交付愷他命給伊，當時伊是打被
    告的電話，電話中先約地點，被告就說他知道了，渠等都是
    在電話中約地點後，見面後再講。伊直接向被告購買愷他命
    之時間是在97年3月底，還沒有過清明節的時候等語（見本
    院97年8月6日審判筆錄第4、5、9頁）。證人蔡子陽於97年5
    月16日警詢時證稱：伊吸食之愷他命毒品，是在97年4月15
    日22時30分許，在臺中市○○區○○路與四川五街口，以4
    千元的價格向被告購買10公克的愷他命，伊是使用手機打給
    被告的等語（見偵查卷第88頁）；並於97年6月4日偵訊時結
    證稱：為警查扣之K他命是跟在庭的被告買的，時間約在97
    年4月15日晚上9點以後。伊買了10包，1包好像是500、600
    元，所以當時伊買了5、6千元，吃了1包，剩下的被警方查
    扣。當時是伊用手機打電話給被告，地點為中港路跟四川五
    街附近，當時伊開1部轎車被告用走的來，被告在車上拿給
    我10包K他命，之後我給他約5000元，不過詳細價錢我不記
    得了等語（見偵查卷第96至97頁）。是以，證人蔡子陽於偵
    訊時距離所述購買時間較久，且對於詳細購買金額不復記憶
    ，相較於此，證人蔡子陽於警詢陳述時，較為接近案發時間
    ，所為證述亦較為明確，且毒品交易之單位價格與證人張志
    傑證述部分相當，應較資憑信，是認被告與證人蔡子陽毒品
    交易情節，應更正如上開犯罪事實所示。此外，並有門號00
    00000000、0000000000號行動電話（均含SIM卡1張）各1支
    、供秤重分裝毒品用之電子磅秤1台及如附表二所示之毒品
    扣案可證，扣案毒品經送鑑後，認係分別含有第三級毒品愷
    他命、硝甲西泙（詳如附表二所示），亦有內政部警政署刑
    事警察局97年5月19日刑鑑字第0970068326號鑑定書1份附卷
    可稽，足見被告自白確與事實相符。復參以近年來毒品之濫
    用，危害國民健康與社會安定日益嚴重，治安機關對於販賣
    或施用毒品之犯罪行為，無不嚴加查緝，各傳播媒體對於政
    府大力掃毒之決心亦再三報導，已使毒品不易取得且物稀價
    昂，苟被告陳嘉瓏於買賣之過程中無利可圖，縱屬至愚，亦
    無甘冒被取締移送法辦判處重刑之危險而平白從事愷他命買
    賣之理，是其販入之價格必較其出售之價格為低，而有從中
    賺取買賣價差牟利之意圖及事實，應屬合理認定；又販賣毒
    品愷他命、一粒眠係違法行為，非可公然為之，而愷他命、
    一粒眠亦無公定價格，係可任意分裝增減分量，且每次買賣
    之價格、數量，亦隨時依雙方之關係深淺、資力、需求量、
    對行情之認知、來源是否充裕、查緝是否嚴緊、購買者被查
    獲時供述購買對象之可能風險之評估等因素，而異其標準，
    機動調整，非可一概論之。從而販賣之利得，實難察得其交
    易實情，然販賣者從價差或量差中牟利，方式雖異，惟其販
    賣行為在意圖營利則屬同一。況販賣毒品之所謂販賣行為，
    係行為人基於營利之目的，而販入或賣出毒品而言。販賣毒
    品者，其主觀上須有營利之意圖，且客觀上有販賣（即販入
    或賣出）之行為，即足構成，至於實際上是否已經獲利，則
    非所問，即於有償讓與他人之初，係基於營利之意思，並著
    手實施，而因故無法高於購入之原價出售，最後不得不以原
    價或低於原價讓與他人時，仍屬販賣行為（最高法院93年度
    台上字第1651號判決要旨參照）。查被告於警詢、偵訊時供
    稱：愷他命每公克買進400元，要以500元賣出，一粒眠1顆
    進價50元，要賣100元，若購買超過2,000元就送1顆一粒眠
    等語（見警卷第3頁、偵查卷第6頁），本件被告雖以每10
    公克4,000元之價格販售愷他命，然被告實際上是否已經獲
    利，本非所問，且被告於毒品售罄後，復即向他人購入多數
    毒品，嗣又販售之，顯見被告有營利之意圖，亦堪認定。是
    本件事證明確，被告販賣第三級毒品之犯行洵堪認定，應予
    依法論科。
三、論罪科刑部分：
  (一)按毒品危害防制條例第4條第2項之販賣第二級毒品罪，不以
    販入之後復行賣出為要件；祇須以營利為目的，販入或賣出
    ，有一於此，即已成立。而同條例第5條第2項之意圖販賣而
    持有第二級毒品罪，係指基於販賣以外之其他原因而持有，
    嗣始起意售賣者而言。因此行為人持有第二級毒品，有以主
    觀上營利售賣意圖而販入第二級毒品，其雖未及賣出，仍應
    論以販賣第二級毒品罪既遂罪責（最高法院90年度台上字第
    2046號判決意旨參照）。查被告蔡宗佑於犯罪事實(二)中，意
    圖營利而販入第三級毒品愷他命、一粒眠，雖未及全部賣出
    ，按之上開說明，所為仍係該當販賣第三級毒品行為。是核
    被告就犯罪事實(一)、(二)所為，均係犯毒品危害防制條例第4
    條第3項之販賣第三級毒品罪。被告於同一時地販入第三級
    毒品愷他命、一粒眠，係同一販賣行為觸犯數罪，為想像競
    合犯，其中所販入之第三級毒品愷他命數量較多且經賣出部
    分，應從一情節較重之販賣第三級毒品愷他命處斷。又被告
    就犯罪事實(一)、(二)所示販賣毒品行為，犯意各別，行為獨立
    互殊，時地不同，應予分論併罰。
  (二)被告前於96年間，因違反商標法、毒品危害防制條例案件，
    分別經本院以96年度中簡字第2177、3183號判決有期徒刑4
    月、4月確定，甫於97年1月24日易科罰金執行完畢，有臺灣
    高等法院被告前案紀錄表在卷可按，其受有期徒刑之執行完
    畢後，5年內故意再犯本案有期徒刑以上之罪，均為累犯，
    各應依刑法第47條第1項之規定加重其刑。
  (三)按販賣第三級毒品罪之法定刑為「5年以上有期徒刑，得併
    科新臺幣5百萬元以下罰金。」，然同為販賣第三級毒品之
    人，其原因動機不一，犯罪情節未必盡同，或有大盤毒梟者
    ，亦有中、小盤之分，甚或僅止於吸毒者友儕間為求互通有
    無之有償轉讓者亦有之，其販賣行為所造成危害社會之程度
    自屬有異，法律科處此類犯罪，所設之法定最低本刑卻同為
    「5年以上有期徒刑，得併科新臺幣5百萬元以下罰金」，不
    可謂不重。於此情形，倘依其情狀處以較輕之徒刑，即足以
    懲儆，並可達防衛社會之目的者，自非不可依客觀之犯行與
    主觀之惡性二者加以考量其情狀，是否有可憫恕之處，適用
    刑法第59條之規定酌量減輕其刑，期使個案裁判之量刑，能
    斟酌至當，符合比例原則。本件被告販賣第三級毒品，無視
    國家對於杜絕毒品危害之禁令，其行為固屬不當，應予非難
    ，然其於本案犯罪時甫年屆22歲，年紀尚輕，思慮欠詳，僅
    賣出2次愷他命，次數、數量尚寡，販毒所得計8,000元，金
    額非鉅，所販入之毒品亦僅賣出少部分，其餘部分未及賣出
    即為警查獲，尚未流入市面，其犯罪之情節尚非至惡，被告
    僅因一時貪念，致罹重典，然相對於長期大量販賣毒品之大
    毒梟而言，其對社會治安及國民健康之危害顯然較小，從被
    告犯案情節觀之，倘仍遽處以法定本刑之最低刑度即5年有
    期徒刑，無異仍屬失之過苛而不盡情理，不免予人情輕法重
    之感，且難謂符合罪刑相當性及比例原則，更無從與大毒梟
    之惡行有所區隔，是其犯罪情狀相較於法定之重刑，在客觀
    上足以引起一般人之同情，情節尚堪憫恕，爰均依刑法第59
    條之規定，對被告所犯販賣第三級毒品之犯行，各酌量減輕
    其刑。並就上開刑之加重及減輕事由，依刑法第71條第1項
    之規定，先加後減之。
  (四)爰審酌被告於本案犯罪時甫年屆22歲，年紀尚輕，思慮欠周
    ，法治觀念淡薄，然應認知毒品不僅殘害施用者自身健康，
    且因施用毒品而散盡家財、連累家人，或為購買毒品鋌而走
    險者，更不可勝計，施用者導致精神障礙，性格異常，甚至
    造成生命危險之成癮性，而嚴重戕害國人之身心健康，販賣
    毒品危害社會甚鉅，竟昧於一時不法利得，販賣愷他命、一
    粒眠牟利，如犯罪事實(二)所示販入毒品數量非寡，情節較重
    ，漠視毒品對於他人身心健康之戕害及國家對於杜絕毒品犯
    罪之禁令，惟念及被告賣出愷他命金額僅8,000元，價值非
    鉅，數量尚寡，於本院審理之初雖猶試圖卸責，否認部分犯
    行，然迄本院審判期日行言詞辯論前，終能坦然以對，坦承
    全部犯行，猶思及其未竟學業，頗具悔意，犯後態度尚佳，
    暨其犯罪動機、目的非善、智識程度、生活狀況等一切情狀
    ，分別量處如主文所示之刑，並定其應執行刑。
  (五)又按毒品危害防制條例第19條第1項規定，犯販賣毒品罪者
    ，其犯罪所得之財物均沒收之，係採義務沒收主義。故販賣
    毒品所得之對價，不問其中成本若干，利潤多少，均應全部
    諭知沒收，貫徹政府查禁煙毒之決心，以符立法本旨（最高
    法院91年度臺上字第2419號判決意旨參照）。故被告上開2
    次販賣第三級毒品所得各4,000元，均應依毒品危害防制條
    例第19條第1項之規定應予分別宣告沒收，如全部或一部不
    能沒收時，以其財產抵償之。
  (六)按依毒品危害防制條例第18條第1項前段之規定，應予沒收
    銷燬之毒品，以經查獲之第一、二級毒品為限。又毒品依其
    成癮性、濫用性及對社會危害性，共分為四級，上開條例並
    就製造、運輸、販賣、意圖販賣而持有、以非法方法使人施
    用、引誘他人施用及轉讓不同等級之毒品等行為，分別定其
    處罰。至施用或持有第三、四級毒品，因其可罰性較低，故
    未設處罰之規定，僅就施用及持有第一、二級毒品科以刑罰
    。然鑑於第三、四級毒品均係管制藥品，特於同條例第11條
    之1明定無正當理由，不得擅自持有；第18條第1項後段復規
    定查獲之第三、四級毒品，無正當理由而擅自持有者，沒入
    銷燬之。從而，依同條例第18條第1項後段應沒入銷燬之毒
    品，專指查獲施用或持有之第三、四級毒品而言；倘係查獲
    製造、運輸、販賣、意圖販賣而持有、以非法方法使人施用
    、引誘他人施用或轉讓第三、四級毒品，既屬同條例相關法
    條明文規定處罰之犯罪行為，即非該條項應依行政程序沒入
    銷燬之範圍。又同條例第19條第1項所定「供犯罪所用或因
    犯罪所得之物」，係指犯第4條至第9條、第12條、第13條或
    第14條第1項、第2項之罪所用或所得之物，不包括毒品本身
    在內，是尚不得援用此項規定為第三、四級毒品之沒收依據
    。再同條例對於查獲之製造、運輸、販賣、意圖販賣而持有
    、以非法方法使人施用、引誘他人施用及轉讓第三、四級毒
    品之沒收，並無特別規定，如其行為已構成犯罪，則該毒品
    即屬不受法律保護之違禁物，應回歸刑法之適用，依刑法第
    38條第1項第1款之規定沒收之，始為適法（最高法院95年度
    臺上字第5252號、96年度臺上字第884號判決意旨參照）。
    查本件扣案如附表二所示毒品，均係毒品危害防制條例所管
    制之第三級毒品，屬違禁物，均應依刑法第38條第1項第1款
    規定，宣告沒收。而送驗時所耗損之毒品既已滅失，爰不另
    為沒收之諭知。
  (七)扣案之門號0000000000、0000000000行動電話（均含SIM卡1
    張）各1支，均係被告所有持以聯絡販賣毒品使用之物，業
    據被告供明在卷；另被告係以其所有扣案電子磅秤一台進行
    毒品秤重，復經被告敘明在卷，且供販賣毒品秤重分裝使用
    。則上開物品均屬被告用以從事販賣第三級毒品之犯罪工具
    ，被告復供承上開扣案物品均為其所有（其中關於SIM部分
    ，因該行動電話SIM卡於客戶申請門號並取得SIM卡時，即已
    取得該卡之所有權，所有權均移歸申請人或使用人，已非電
    信公司所有之物，司法院97年5月6日院台廳刑一字第097000
    9760號函示參照），均應依毒品危害防制條例第19條第1項
    之規定，諭知沒收。再依毒品危害防制條例第19條第1項規
    定內容以觀，必須無法沒收之財物始有追徵其價額，或以其
    財產抵償之問題。如該等財物已經扣案，僅於主文宣告沒收
    即為已足，自無再諭知追徵價額或以財產抵償之必要（最高
    法院95年度台上字第5106號刑事判決參照）。上開行動電話
    及電子磅秤既已扣案，應無不能沒收之問題，自毋庸併予諭
    知追徵價額或以財產抵償之旨。至另扣案之不詳門號行動電
    話2支，因門號不詳，不能證明是否供本案聯絡交易毒品使
    用，爰不併予宣告沒收，附此敘明。
據上論斷，應依刑事訴訟法第299條第1項前段，毒品危害防制條
例第4條第3項、第19條第1項，刑法第11條、第55條、第47條第1
項、第59條、第51條第5款、第38條第1項第1款，判決如主文。
本案經檢察官楊朝嘉到庭執行職務。
中    華    民    國    97    年    8     月    29    日
                  臺灣臺中地方法院刑事第五庭
                      審判長法  官  鍾堯航
                            法  官  巫淑芳
                            法  官  吳崇道
上正本證明與原本無異。
如不服本判決，應於收受送達後10日內向本院提出上訴書狀（應
敘述具體理由並附繕本）。
上訴書狀如未敘述理由，應於上訴期間屆滿後20日內補提理由書
於本院。
                            書記官  黃舜民
中    華    民    國    97    年    8     月    29    日
附錄論罪科刑法條
毒品危害防制條例第4條第3項
製造、運輸、販賣第三級毒品者，處 5 年以上有期徒刑，得併科
新臺幣 5 百萬元以下罰金。
附表一
┌──┬──────────────┬─────────────┐
│編號│物      品      名        稱│數                      量│
├──┼──────────────┼─────────────┤
│1   │門號0000000000、0000000000號│各1支                     │
│    │行動電話（均含SIM卡1張）    │                          │
├──┼──────────────┼─────────────┤
│2   │電子磅秤                    │1台                       │
└──┴──────────────┴─────────────┘
附表二
┌──┬──────────────┬─────────────┐
│編號│物      品      名        稱│數                      量│
├──┼──────────────┼─────────────┤
│1   │第三級毒品愷他命            │驗前總毛重212.34公克（包裝│
│    │                            │塑膠袋總重約2.91公克）共計│
│    │                            │3包，取其中0.11公克鑑定用 │
│    │                            │罄                        │
├──┼──────────────┼─────────────┤
│2   │第三級毒品硝甲西泙（硝甲氮平│總淨重55.06公克（其中橙色 │
│    │、俗稱一粒眠）              │圓形藥錠總淨重14.66公克、 │
│    │                            │取0.53公克用罄；黃綠色圓形│
│    │                            │藥錠總淨重14.79公克、取0.5│
│    │                            │0公克用罄；綠色圓形藥錠總 │
│    │                            │淨重25.61公克、取0.51公克 │
│    │                            │用罄）                    │
└──┴──────────────┴─────────────┘

司法院資訊處製作；財團法人民間司法改革基金會備份。
